臺灣高等法院臺南分院刑事判決
上　訴　人
即　被　告　戊○○
選任辯護人　郭淑慧　律師
上列上訴人即被告因強盜等案件，不服臺灣臺南地方法院96年度
訴緝字第6號中華民國96年4月27日第一審判決（起訴案號：91年
度偵字第8988號、第9100號、第9101號、第10452號、第12476號
、第12826號、第12920號），提起上訴，本院判決如下：
    主      文
原判決撤銷。
戊○○無罪。
    理      由
一、公訴意旨略以：戊○○於民國（下同）八十八年間曾因竊盜
    罪，經臺灣臺南地方法判處有期徒刑七月，緩刑四年確定，
    於緩刑期內，猶不知悔改，與丙○○、丁○○（業經各判處
    有期徒刑十四年、十三年確定在案，現執行中）就讀國民中
    學時為同屆同學，平日時有往來。緣丙○○於九十一年初因
    經濟狀況不佳，不思以勞力工作賺取金錢，竟生盜匪之心，
    即於九十一年、二、三月間，在台南市大成國民中學附近，
    以新台幣（下同）十萬元，向綽號「阿南」之姓名、年籍不
    詳男子購得具有殺傷力之改造手槍二把、子彈十一顆，準備
    作為強盜財物之用，即未經許可，非法持有該改造手槍及子
    彈。丙○○並指示萬凱琳購買作案用之頭套、手套等犯罪工
    具。嗣丙○○與其有犯意聯絡之丁○○、戊○○及綽號「水
    蛙」之姓名、年籍不詳之成年男子，共同意圖為自己不法之
    所有，分別於下列時、地強盜下列被害人等之財物，茲敘述
    如下（即起訴書附表編號七、八部分）：
  (一)丙○○於九十一年八月十九日三時許（夜間），駕車載丁○○、戊○○及綽號「水蛙」之成年男子，行經台南市○○街
    八號庚○○之住所前時，發現該號屋有人在打麻將，丙○○
    即向丁○○等人詢問是否進去行搶，丁○○、戊○○及「水
    蛙」三人均同意。即由丙○○在外把風（因丙○○認識屋主
    ），戊○○、丁○○及「水蛙」則頭戴頭套，分持改造手槍
    、番刀（為丁○○所有）及開山刀進入該屋，丁○○持番刀
    架住屋內乙○○的脖子，戊○○拉槍機喝令庚○○、午○○
    、壬○○、辛○○：「不要動，把身上的錢拿出來。」，並
    命庚○○等人趴在牆邊，致庚○○等人不敢反抗，丁○○等
    人即將現場之現金搜刮一空，共搶得約五萬五千元。得手後
    朋分花用。
  (二)丙○○於九十一年八月二十一日三時四十五分許（夜間），
    駕駛上開自用小客車，載丁○○、戊○○及綽號「水蛙」之
    成年男子，經台南市○○路四三０巷「天天樂餐廳」前，見
    門口停放一輛ＢＭＷ自用小客車，認為該處經濟狀況應不錯
    ，可為下手之目標，即頭戴頭套，由丙○○、戊○○分持改
    造手槍，除丁○○持番刀、「水蛙」持開山刀，自該餐廳之
    後門侵入到餐廳後面辦公室內，脅迫辦公室內之癸○○、丑
    ○○、寅○○、子○○、辰○○、卯○○、巳○○，及停車
    在門口被押進來之計程車司機吳山吉等八人全部面靠牆壁，
    致癸○○等人不敢反抗，並喝令癸○○等人將身上之財物全
    部交出放在桌上，再由戊○○及「水蛙」將桌上之財物搜刮
    一空，共搶得現金約十七萬多元、鑽戒一只（癸○○所有）
    、白金戒指一只（巳○○所有）、行動電話二支（丑○○、
    寅○○所有）、手錶二只（辰○○、卯○○所有）。得手後
    ，即駕車離去，並將強盜所得朋分花用。
　(三)案經台南市警察局第五分局報請台灣雲林地方法院檢察署檢
  　察官偵查起訴，因認被告戊○○涉犯修正前槍砲彈藥刀械管
    制條例第十一條第四項未經許可持有具有殺傷力之改造手槍
    罪、槍砲彈藥刀械管制條例第十二條第四項未經許可持有子
    彈罪、刑法第三百三十條有刑法第三百二十一條第一項第一
    款、第三款、第四款情形之加重強盜罪（附表編號一部分）
    、刑法第三百三十條有刑法第三百二十一條第一項第三款、
    第四款情形之加重強盜罪（附表編號二部分）之罪嫌云云。
二、訊據上訴人即被告戊○○矢口否認有加重強盜等犯行，辯稱
    ：我只是幫丙○○到銀樓賣金飾而已，幫他賣了七、八萬元
    ，但他說那金飾有十幾兩，應該不只七、八萬元，我和他因
    此起了糾紛，我被起訴的二件搶案，有可能是因為我和他買
    賣金飾的糾紛而被他誣陷的，至於丁○○我不認識云云。辯
    護人提出辯護意旨稱：甲、證據能力部分：(一)丙○○91.09.
    05、91.11.14警訊筆錄及丁○○91.09.05、91.11.14警訊筆
    錄，為被告以外之人於審判外之陳述，依刑訴法第159條規
    定，無證據能力；(二)丙○○、丁○○91.09.05、91.12. 19
    偵訊筆錄及丙○○、丁○○於91訴字1416號案件所為之陳述
    ，因丙○○、丁○○等對被告而言，應係證人身分，則彼等
    既未具結，依刑訴法第158條之3規定，無證據能力。乙、本
    案辯護部分：(一)丙○○、丁○○之供述有重大瑕疵：(1)丙○○與丁○○起先於91.08.29警詢及同日偵查時，均提到起訴
    書編號8之強盜案是他們與萬凱琳及綽號「排骨」所為，嗣
    後於91. 09.05才翻供說與被告戊○○共犯下編號7、8之強
    盜案。(2)丙○○翻供之理由為不知被告之真實姓名及住處，
    但其亦並不知「排骨」之真實姓名，但何以仍稱排骨與其一
    起犯案，故丙○○之翻供理由，不可採。(3)丙○○在起先多
    次警、偵訊時都未提到被告提供開山刀，但卻於91.12.29偵
    訊時改口稱扣案開山刀為被告的，此為瑕疵之指訴，不可採
    。(二)萬凱琳於91.08.29警詢及同日偵查時坦承犯編號8之強
    盜案，自91.09. 05警詢起，方改口稱未參與此件強盜案。
    (三)被告戊○○與丙○○有嫌隙：被告曾因丙○○委託轉賣金
    飾、會帳而發生糾紛。(四)編號7之被害人等均指認綽號「排
    骨」之陳智榮涉案，足證丙○○與丁○○自91.09.05起之翻
    供不實：(1)編號7之數名被害人庚○○、午○○、乙○○、
    辛○○等前均見過丙○○，且被害人壬○○、辛○○均認識
    陳智榮，故其等於警詢均指認丙○○持開山刀架住乙○○、
    丁○○持槍喝令不准動、陳智榮持番刀之陳述應較正確。(2)
    鈞院傳訊辛○○到庭證稱係丙○○持刀入內強盜，足證丙○○前所供述其在外把風接應云云，應非屬實。則其就強盜過
    程，所陳既有瑕疵，其不利被告之指述，亦無可採。(五)丙○○前就強盜所得金飾之流向，指述前後矛盾（關於指述被告
    參與融化金飾、變賣部份不可採）：起先供述由其自己融化
    金飾，將其賣給綽號「陳風」或銀樓；之後翻供說金飾是他
    與被告融化後由被告拿至灣裡銀樓變賣。(六)丁○○就編號8
    強盜所得物品之流向，於警詢供述不一：先供稱「每人分得
    三萬五仟元，其餘贓物由丙○○處理」，後供稱「每人分得
    三萬元，手錶、行動電話皆由戊○○拿走」。(七)丙○○、丁○○於此次鈞院審理時已到庭證述被告未涉案。(八)綜上，被
    告前遭同案共犯丙○○、丁○○之瑕疵指述，自不得僅因該
    共犯當時之不利指述而為被告犯罪認定之依據等語。
三、本件公訴人認被告涉犯本件前揭罪行，無非以：
    (一)共同被告丙○○、丁○○於第三次警詢時（均詳91年9月5
      日警詢筆錄）證稱係與被告戊○○、綽號「水蛙」男子共
      犯附表之二件犯行。
    (二)及被害人庚○○、午○○、壬○○、乙○○、辛○○、蘇
      東澤、丑○○、寅○○、子○○、辰○○、卯○○、巳○○、吳山吉等人於警訊中之指述。
    (三)搜索扣押筆錄、扣押物品目錄表、照片及贓物認領保管單
      。
    (四)內政部警政署刑事警察局九十一年十月四日刑鑑字第０九
      一０二五六八二八號鑑驗通知書。
四、按犯罪事實應依證據認定之，無證據不得認定犯罪事實；又
    不能證明被告犯罪者，應諭知被告無罪之判決，刑事訴訟法
    第一百五十四條第二項、刑事訴訟法第三百零一條第一項分
    別定有明文。又事實之認定，應憑證據，如未能發現相當證
    據，或證據不足以證明，自不能以推測或擬制之方法，以為
    裁判基礎（最高法院四十年臺上字第八六號判例參照）。又
    證據之證明力必須達於使法院確信起訴之犯罪事實為真實程
    度，倘其證明力尚未達到此一程度，而有合理懷疑存在者，
    即應為被告無罪判決之諭知（最高法院年七十六年台上字第
    四九八六號判例意旨參照）。
五、經查：
  (一)共同被告丙○○於第一次警詢時（91年8月29日0時40分）、
    丁○○於第二次警詢時（91年8月29日5時30分）均供稱附表
    編號二之強盜犯行，係與萬凱琳、綽號「排骨」男子共犯，
    亦未提及被告戊○○有共犯附表編號一之強盜犯行，然共同
    被告丙○○、丁○○均於第三次警詢時（91年9月5日）始改
    稱係與被告戊○○、丁○○、綽號「水蛙」男子共犯如附表
    編號一、二之強盜犯行，前後供述及證詞不一，互為矛盾，
    而被告戊○○始終矢口否認有附表編號一、二之強盜犯行，
    則被告丙○○將戊○○供出有如附表一、二強盜犯行之動機
    顯有可疑，茲就共同被告丙○○、丁○○及證人辛○○、己○○、甲○○等人分別於警詢、偵查、原審及本院審理中之
    證述比較如下：
    (1)共同被告丙○○第一次警詢：（警詢卷（一）第二頁反面
      、第三頁）
      問：你們是否另犯他案？
　　　答：我們曾於91年8月26日凌晨三時許在台南市安平區天
 　　　　 天樂酒家強盜店內財物。
      問：你們如何犯下該案？請詳述犯案經過？
      答：我們於8月26日零時許由我開3S-6573號自小客車（
          懸掛7J-1381號車牌）在綽號「排骨」、丁○○、萬
          凱琳在市區到處尋找行搶對象，行經該處時看見該處
          門口停放乙部BMW高級轎車，認為係有錢人便由我持
          手槍、萬凱琳持手槍、丁○○持番刀從後門進入該店
          發現辦公室有七、八人，便分持刀、槍控制在場人並
          喝令在場人交付財物，由我下手搜刮財物，得手後由
          我駕車載他們逃離現場。
      問：本案「排骨」負責何工作？
      答：負責把風接應。
      問：你與萬凱琳、丁○○、「排骨」是何關係？
　　　答：我們都是在一起的，但他們較聽從我的指揮，所有犯
　　　　  案都是由我計畫後共同執行。
    (2)共同被告丙○○第三次警詢：（警詢卷（一）第五頁反面
      、第七頁反面至第八頁）
      問：你在台南市第五分局第一、二次筆錄所說是否實在？
      答：有部分關於天天樂酒家強盜案內容不實在。
      問：何處不實在？
      答：該台南市安平區天天樂酒家之強盜案萬凱琳及綽號
         「排骨」（陳智榮）二人並未參與犯案，該案是由我
　　　　、丁○○、綽號「清欽」、「水雞」等四人共同犯案。
      問：為何你在第一次警訊中供稱萬凱琳及陳智榮（綽號排
  　　    骨）有參加犯案？
      答：因為我不知道「清欽」、「水雞」二人真實姓名及
　　　　　住處，所以才會說是萬凱琳及陳智榮二人是該案的共
　　　　  犯。
　　　問：你們如何犯台南市○○街8號之強盜案？
      答：當天我駕車載丁○○、戊○○、綽號「水雞」三人
          ，行經該處發現裡面有人在打麻將，我便問他們要不
          要進去，他們說好，我們便從車上拿出手槍、刀、頭
          套侵入，由我在外負責把風接應，由戊○○持槍、丁○○持番刀、「水雞」持開山刀進屋內強盜，因這件
　　　　  我沒進去所以現場情況我不了解。
      問：為何你在第一次警訊時供稱綽號「排骨」有參與犯案
    　　  ？
      答：我是想當天被警查獲有我、萬凱琳、丁○○三人，我
          希望全部案子，由我們這些人承擔下來，不要再把其
　　　　　他人拖下來，所以用綽號「排骨」來充人數，想將案
  　　　　件涉案人數減少。
    (3)共同被告丙○○於91年11月14日在台南看守所時供稱如下
      ：（警詢卷（一）第十一之二頁）
      問：91年8月19日凌晨3時，你與何人在台南市○○街8號
      　　強盜財物？
      答：是我和丁○○、戊○○和綽號「水蛙」四人所犯。
　　　問：為何你第一次警詢時，供稱「排骨」陳智榮也有參與
  　　　　犯案？
  　　答：因為當時害怕再將戊○○和水蛙曝光，所以才會說「
    　　　排骨」有參與，實際上「排骨」都沒有參與。
    (4)另外，共同被告丙○○於偵查中：（偵查卷（三）第一０
      九頁反面）
      問：91年8月26日在五期天天樂酒家強盜經過？
      答：當天我、丁○○、排骨，共乘一部車在市區尋找作
          案對象，看見店口停一部BMW轎車，旁邊只有二人，
          我與萬凱琳各帶一把槍，丁○○帶番刀一起進入店
          內，發現約有8到10人，便叫裡面的人站在牆邊，叫
　　　　　他們將身上的錢交出，計有現金約十七萬多，手錶二
  　　　　個，手機二具，錶與手機都丟掉了。
    (5)共同被告丁○○第二次警詢：（警詢卷（一）第十五頁反
      面至第十六頁）
      問：你於第一次警詢筆錄是否實在？
      答：我尚犯有一件案件未講，現在要補述。
      問：你尚有犯何案件請你詳述？
      答：我與丙○○、萬凱琳、綽號「排骨」等四人，於91年
          8月26日，共乘懸掛7J-1381號車牌，前往台南市安平
          區天天樂酒家內強盜財物，當時由我和綽號「排骨」
          持刀，丙○○、萬凱琳二人持槍，四人均戴頭套、手
          套由後門進入店內辦公室，室內有七、八人在場，我
　　　　　們控制在場人後喝令其交付財物，得手新台幣十七萬
　　　　  及手錶二只後逃逸。
    (6)共同被告丁○○第三次警詢：（警詢卷（一）第十七頁反
      面至第十八頁）
      問：你於91年8月29日零時五十分在本局刑事組所做第一
      　　次筆錄、91年8月29日五時三十分所做第二次筆錄是
        　否實在？
      答：有一些部分不實在。
      問：有哪一些不實在？
      答：該台南市○○區○○路四三０號（天天樂餐廳）強盜
          案，另外，台南市○○街八號強盜案，台南市○區
　　　　　○○路與南寧街口竊取一部小客車7J-1381車牌二塊
  　　　　等三件案件不實在，未交代清楚。
      問：台南市○○區○○路四三０號（天天樂餐廳）你與何
    　　  人共同強盜請詳述？
      答：我與丙○○、戊○○綽號「清根」、綽號「水蛙四人
          ，由丙○○駕駛自小客車3S-6537找目標，找到天天
          樂餐廳後由丙○○開口要行搶，四人全戴頭罩、戴麻
          質手套、我持番刀、丙○○與戊○○持手槍、綽號「
          水蛙」持開山刀，我只知共搶得新台幣十七萬左右、
          男用手錶二只，行搶後車子開到灣裡田園小道間，由
　　　　　丙○○分贓，每人分得新台幣三萬五千元，其餘贓物
  　　　　由丙○○處理。
      問：台南市○○街八號強盜案你與何人共同強盜請詳述？
      答：我與戊○○、綽號「水蛙」、丙○○四人由丙○○提
          議，丙○○駕駛自小客車3S-6537，案發時已由林慶
          璋換成偷來汽牌7J-1381掛在自小客3S-6537車上，三
          人全戴頭罩、戴麻質手套、戊○○持手槍、我持番刀
          、綽號「水蛙」持開山刀，丙○○把風兼開車，共行
　　　　　搶新台幣五萬元左右，行搶後車子開到灣裡田園小道
　　　　  間，每人分得新台幣一萬二千元。
      問：你為何於91年8月29日五時三十分所做第二次筆錄上
          說台南市○○區○○路四三０號（天天樂餐廳）是丙○○、綽號「排骨」、萬凱琳與我等四人共同強盜？
      答：因為之前綽號「排骨」有與我、丙○○、萬凱琳等四
　　　　　人共同去勘查北區○○路一二八巷二十三弄六號，所
 　　　　 以我便在筆錄上供稱綽號「排骨」也有參與。
   　【綜上，共同被告丙○○及丁○○二人於第一次警詢筆錄
     　時，均未供稱被告戊○○有參與犯罪，卻在第三次警詢
       時二人不約而同推翻前面供稱，改稱是與被告戊○○及
       綽號「水雞」等四人一起行搶，其二人所言之動機顯有
       可疑。】
    (二)共同被告丙○○於96年3月29日原審審理時，經交互詰問
      後證稱如下：（見原審訴緝字第六號卷第九十二頁至第九
      十三頁）
      辯護人問：是否認識在庭被告戊○○？
      丙○○答：認識。我們是國小同學。
      辯護人問：在你所涉犯八案中，戊○○是否有涉入？
      丙○○答：沒有。
      辯護人問：檢察官起訴戊○○附表編號七、八，戊○○是
   　　　　　   否有參與？
      丙○○答：沒有。
      辯護人問：你和丁○○等人犯案所持的兇器，其中有無是
  　　　　　    戊○○所提供？
      丙○○答：沒有。
      辯護人問：為何你在91年9月5日警詢中供述戊○○有參與
　　　　　      ？
      丙○○答：因為當時我不敢供出我們那邊南區的角頭，名
  　　　　　　　字叫「品勝」，所以我就供出戊○○來替代，
　　　　　　    但是現在我覺得應該還戊○○一個清白。
      辯護人問：當時你到案時供述的陳志榮是否有參與？
      丙○○答：他也沒有，當時我只是找人來擔罪。
      辯護人問：是否曾經委託戊○○幫你賣金飾？
      丙○○答：有。
      辯護人問：你交給戊○○的重量，和他給你的價金是否相
                符？
      丙○○答：沒有相符，所以我和他有起衝突。
      辯護人問：為何你要供出戊○○？
      丙○○答：我是突然想到他。
      辯護人問：和你們之前的過節是否有關？
      丙○○答：也是有一點。
    (三)共同被告丁○○於96年 3月29日原審審理時，經交互詰問
      後證稱如下：（見原審訴緝字第六號卷第九十六頁、第九
      十九頁）
      辯護人問：是否認識在庭被告戊○○？
      丁○○答：不認識，也不曾見過面。
      辯護人問：既然如此，為何在警詢、偵訊供述你和戊○○
 　　　　　     一起去犯案？
      丁○○答：我的警詢筆錄都是依照丙○○的筆錄寫的。
      辯護人問：你的意思為何？
      丁○○答：我和丙○○被抓到時，因為有很多人我無法指
　　　　　      認，所以丙○○怎麼寫，我就跟著寫。
      審判長問：（審判長提示原審卷第168頁。）
   　　　　　　 本案本院審訊時，你供述你和戊○○、「水蛙
                」二次一起去做，是否屬實？
      丁○○答：之前我是這麼講的沒有錯。
      審判長問：當初為何不向法官說你根本不認識戊○○？
      丁○○答：是丙○○在審理中說戊○○有參與，我就跟著
　　　　　　　　說。本案是丙○○主導及策劃，我跟著他去犯
　　　　　　　  案，所以我就配合他講。
    (四)證人辛○○於96年3月29日原審審理，經交互詰問後證稱
      如下：（見原審訴緝字第六號卷第一００頁至第一０三頁
      ）
      檢察官問：91年8月19日凌晨三點在台南市○○街，當時
  　　　　　    有幾人進去搶錢？
      辛○○答：三人。
      檢察官問：三人是否都蒙面？
      辛○○答：是的。
      檢察官問：叫你們不要動，把身上的錢拿出來的是否持槍
   　　　　　   ？
      辛○○答：是的。
      檢察官問：如果現在請你依聲音指認該人是否可以？
      辛○○答：無法辨出。
      檢察官問：身形是否記得？
      辛○○答：只有記得高高的那位，持槍的那個不記得了。
      辯護人問：事情發生後，是否有到警局製作筆錄？
      辛○○答：有。
      辯護人問：在警局是否有指認歹徒？
      辛○○答：有。是看照片。
      辯護人問：是否記得當時你所指認的歹徒姓名？
      辛○○答：不記得。
      辯護人問：是否記得當時你指認幾個歹徒？
      辛○○答：高高的那個。
      辯護人問：為何可以指認出那個高高的？
      辛○○答：因為他身材比較高。
      辯護人問：事件發生以前，你和高高的那位是否見過面？
      辛○○答：見過一次。
      辯護人問：因何見面？
      辛○○答：因為高高的那個去庚○○那邊談事情。
      辯護人問：之前警詢筆錄是否看過才簽名？
      辛○○答：是的。
      辯護人問：當時在庭的另二個證人，是否可以確認該二位
      　　　　　證人有進去強盜？
      辛○○答：較高的那位，第一次訊問的那個，另一個無法
     　　　　　 確認。
      辯護人問：你印象中在庭被告戊○○是否有進去強盜？
      辛○○答：我沒有印象了。
      審判長問：你剛剛說較高的那位是丙○○，而且說作案的
      　　　　　歹徒是蒙面的，你如何確定丙○○有進入屋內
        　　　　作案？
      辛○○答：高高的那位歹徒拿著番刀，喝令在場的人把錢
          　　　拿出來，有一個在場的人自己把錢拿出，其餘
            　　就是歹徒自己去開抽屜拿。高高的那位因為林
              　慶璋曾經跟別人到庚○○那邊大小聲，庚○○
                打電話叫我過去，我才看到丙○○，當天高高
                的歹徒雖然蒙面，但是他和丙○○是穿同一種
                鞋。
      檢察官問：丙○○去庚○○那邊大小聲時，當天你有無看
   　　　　　   到戊○○？
      辛○○答：沒有。
    (五)證人己○○於96年6月20本院審理時，經交互詰問後證稱
      如下：（見本院卷第九十三頁至第九十六頁）
      辯護人問：九十一年八月十九凌晨三時在美南街八號曾聖
      　　　　　賢住處你是否被強盜？
      己○○答：是。
      辯護人問：當時進到屋內之歹徒有幾個人？
      己○○答：三個。
      辯護人問：都蒙面嗎？
      己○○答：對。
      辯護人問：後來你有無到警局指認犯人？
      己○○答：有。
      辯護人問：你是否記得當時所指認犯人的姓名？
      己○○答：不記得。
      辯護人問：當時你在警局的筆錄是否你看過後再簽名？
      己○○答：有。
      辯護人問：你的警局筆錄內容對嗎？
      己○○答：對。
      辯護人問：你是否有說過在強盜之前你有看過歹徒其中一
    　　　　　  人？
      己○○答：沒有。
      辯護人問：被告戊○○及丙○○、丁○○，是否有到美南
     　　　　　 街八號強盜你嗎？
      己○○答：那個高高的有。
      辯護人問：是不是第一個作證那個？
      己○○答：是。
      辯護人問：為何你對他有特別印象？
      己○○答：因為他特別高。
      辯護人問：是不是在強盜案之前有看過他？
      己○○答：我沒有看過他。
      辯護人問：那個高高的是不是進入屋內強盜你？
      己○○答：是。
      辯護人問：那個高高的是不是有拿兇器？
      己○○答：我沒有注意看，他們要我轉頭。
      辯護人問：請你看當庭被告戊○○，是否有進入屋內強盜
 　　　　　     你？
      己○○答：我不知道。
      辯護人問：你之前在警局說丙○○曾陪朋友到庚○○住處
 　　　　　     理一件糾紛，所以你見過他？
      己○○答：是辛○○說看過。
      辯護人問：你印象為何？
      己○○答：好像有印象也好像沒有印象。
      辯護人問：當時你在警局有指認三個歹徒，你依據什麼來
     　　　　　 指認歹徒？
      己○○答：我知道有三個人，一個拿槍，二個拿刀，一個
   　　　　　　 高高的，當時叫我轉過頭，我有看到那個高高
  　　　　　　  的正面，但是蒙面。
      檢察官問：以前你在警察機關所說的話是否實在？
      己○○答：實在。
      審判長問：那天歹徒去時是否開車？
      己○○答：我不知道，但我們追出去時有看見一輛車子開
   　　　　　   過去。
      審判長問：到底有幾個歹徒進去？
      己○○答：三個。
      審判長問：你有沒有看到三個歹徒出去？
      己○○答：有。
      審判長問：你有沒有看到歹徒坐上車？
      己○○答：我們追出去就看不到人，看到一輛車開過去。
      審判長問：依你判斷，車內是否三個歹徒或是還有其他人
　　　　　      ？
      己○○答：我沒有看見誰開車，只看見車子開過去。
      審判長問：為何你在警局可以指認丙○○、丁○○及陳智
  　　　　　    榮等人？
      己○○答：辛○○說那些人他認識，庚○○也說曾看過他
 　　　　　　　 們，那個高高的特別有印象。當時在第五分局
　　　　　　    有看到二支刀子。
      【綜觀前開事發現場辛○○、己○○二位證人之證詞，二
      人均雖明確指認出丙○○有進入台南市美街八號強盜，但
      丙○○於原審及本院審理中屢稱伊係在外把風，並未進入
      美南街八號，上開二位證人之證詞與丙○○之證述顯有矛
      盾，但對本案被告戊○○是否確實涉案均表示無印象或不
      知道等語，而上開證人黃柏蒼及己○○之證詞與丙○○之
      證詞，對於丙○○是否有進入一節雖有不一，但丙○○既
      屢稱在美南街八號伊確未進入等語其詳在卷，應以丙○○
      所供伊係在外把風未進入美南街八號之事實為可採。】
    (六)證人丙○○於96年6月20日本院審理時，經交互詰問後證
      稱如下：（見本院卷第八十一頁至第八十四頁）
      辯護人問：本件強盜案件被告戊○○是否有參與？
      丙○○答：沒有。
      辯護人問：你們所拿的兇器，是否有戊○○所提供？
      丙○○答：沒有。
      辯護人問：為什麼在你自己的案件中你沒有向法官說明白
　　　　　　　　？為什麼你跟法官說戊○○有跟你們去，為什
　　　　　　　　麼？
　　　丙○○答：因為那段時間事情還沒有曝光等一定的程度，
                戊○○真的是冤枉的，戊○○真的沒有去。當
                時在刑事組借提時會害怕，當時被刑警刑求，
                所以才要叫人出來扛，當時想不到要找誰，所
                以我想到戊○○因金子的問題才說出戊○○出
                來，其實他不知道那些金子是我強盜而來的。
                當時也不敢將幕後的老大講出來，事情是這樣
                。
      檢察官問：（提示台南地院九十一年訴字第一四一六號卷
 　　　　　　　 第一六一頁至一六三頁、第一六六頁至一六八
                頁及第二０二頁予證人閱覽。）你在九十二年
                二月二十一日及三月二十一日自己的案件在原
                審所講的話與九十年訴緝字第六號案件於九十
                六年三月二十九日作證所講話為何不一樣？
      丙○○答：二月二十一日及三月二十一日有講到戊○○部
 　　　　　　　 分都不實在，當時被刑求才講戊○○，要他出
                來扛罪。
      審判長問：你的筆錄是九十一年八月二十九日是制作第一
      　　　　　次警詢筆錄，第二次是八月二十九日三點多，
       　　　　 第三次是九十一年九月五日，當時是沒有講說
                是戊○○的，到九十一年十一月十四日你才說
                是戊○○？（提示交閱筆錄並告以要旨）
      丙○○答：那是第三次，當時被刑求才推給戊○○出來扛
　　　　　      。
      審判長問：你開始都沒有講？
      丙○○答：起先都沒有講。
      審判長問：你原先沒有提到戊○○，之後你講戊○○有參
                與，到最後又說戊○○沒有參與？
      丙○○答：他本來就是沒有。因為是金子的問題，我借提
　　　　　      出來我想到他才推給他。
      審判長問：你講說所犯這些黃金飾品都是由你跟戊○○在
　　　　　　　　仁德熔化然後交給戊○○拿到彎裡的銀樓賣了
　　　　　　　　五萬元，然後你給戊○○一萬元，給丁○○一
　　　　　　　  萬元，你拿三萬元，是不是？
　　　丙○○答：是。
      審判長問：當時在你的案件當中你也是指述戊○○有參與
　　　　　      二件？
      丙○○答：當時我有這麼說。
      審判長問：為什麼你要把戊○○拖下水？
      丙○○答：當時不敢將幕後的老大講出來，講戊○○的意
     　　　　　 思是要拖時間。
      共同被告丙○○又於96年9月5日在本院交互詰問時證述如
      下：
　　　法官　問：台南市○○街八號你認識誰？
　　　丙○○答：我知道庚○○是台南市○○街八號的主人，之
　　　　　　　　前曾去過美南街，因為我朋友曾跟庚○○有糾
　　　　　　　　紛，我曾載我朋友過去跟美南街八號的主人在
 　　　　　　 　外面談話。
      法官　問：在九十一年八月十九日三時許，你是否有到台
 　　　　　　   南市○○街八號去搶？
　　　丙○○答：有，我跟丁○○、綽號平盛（音台語）、綽號
　　　　　　　  「水蛙」之成年男子，水蛙是平盛的朋友。
　　　法官　問：為何與你之前所說的不一樣？
　　　丙○○答：我在地院時有澄清說戊○○是冤枉，並把我剛
　　　　　　　　才所講的人講出來。
      法官　問：平盛住在何處？
　　　丙○○答：我知道平盛住在彎裡，確定住址我不知道，只
　　　　　　　  知道有二間其中一間。
　　　法官　問：幾個人進到台南市○○街八號？
　　　丙○○答：三個人，丁○○、平盛及綽號「水蛙」之成年
　　　　　　　  男子。
　　　法官　問：九十一年八月二十一日三時四十五分許，你跟
　　　　　　　  誰到天天樂餐廳？
　　　丙○○答：我、丁○○、綽號「平盛」及綽號「水蛙」之
　　　　　　　　成年男子，我們四人一起進去。
　　　法官　問：天天樂餐廳這部分，戊○○有沒有去？
　　　丙○○答：他沒有去。
      法官　問：你在警詢時說戊○○有到台南市○○街八號及
　　　　　　　　天天樂餐廳，你卻在原審及本院說戊○○沒有
 　　　　　　　 去，你哪一次是說謊？
　　　丙○○答：我在警詢說戊○○有去是說謊。
      法官　問：你老實講戊○○有沒有去台南市○○街八號、
   　　　　　   天天樂餐廳？
　　　丙○○答：他真的沒有去，他沒有參加強盜。
　　　法官　問：你為什麼要說戊○○有去？
      丙○○答：當時警詢時緊張又被警察求壓力很大，警方要
　　　　　　　　我交人出來，才會亂講先是萬凱霖、排骨再來
  　　　　　　　是戊○○，當時又怕平盛報復我家人，所以不
    　　　　　　敢講平盛出來。
　　　審判長問：剛開始你為什麼會指證萬凱霖及排骨？
　　　丙○○答：剛開始因為壓力很大又被刑求，所以講萬凱霖
                及排骨，他們被警方排除後才說是戊○○。
      【證人丙○○分別於96年6月20日、96年9月5日在本院交互
      詰問時均稱被告戊○○確未到附表一、二所示之「美南街
      八號及天天樂餐廳共同強盜等情證述甚詳在卷，雖翻異其
      於警詢中之供詞，但本院審酌上開丙○○交互詰問之證詞
      ，及丙○○於原審證詞以觀，丙○○所稱被告戊○○未參
      與本案等語，應可採信】。
    (七)證人丁○○於96年6月20日本院審理時，經交互詰問後證
      稱如下：（見本院卷八十六頁至第八十八頁）
      辯護人問：在你到台南地院作證前，你是認識戊○○？
      丁○○答：我不認識他。
      辯護人問：戊○○有無跟你去犯本件強盜案件？
      丁○○答：沒有。
      辯護人問：你為何在你案件中在原審說戊○○有跟你去犯
                強盜案件？
      丁○○答：我被查獲時我的筆錄與丙○○作一樣。
      辯護人問：你與丙○○應該是分開制作筆錄？
      丁○○答：不是，我們坐在隔壁。
      辯護人問：是不是同一警察替你作筆錄？
      丁○○答：是不同警察制作。
      辯護人問：為何你說你的筆錄與丙○○的筆錄相同？
      丁○○答：因為我跟丙○○臨時去作案，丙○○找的朋友
    　　　　　　我都不認識，所以在警局丙○○說什麼我就說
  　　　　　　　什麼。
  　　辯護人問：在你案件中，你在偵查中及原審時為何不向檢
  　　　　　　  察官及法官說你是跟丙○○這樣講？
      丁○○答：丙○○寫什麼我就寫什麼，不然我開庭開不完
  　　　　　    。
      辯護人問：你現在是不是也是跟丙○○說什麼就說什麼？
      丁○○答：事實上我跟戊○○不認識。
      辯護人問：你現在有無說實話？
      丁○○答：有。
    (八)證人甲○○於96年6月20日本院審理時，經交互詰問後證
      稱如下：（見本院卷八十九頁至第九十二頁）辯護人問：
      你是認識戊○○？
      甲○○答：認識。
      辯護人問：是否認識丙○○？
      甲○○答：不認識。
      辯護人問：你是否與丙○○見過面？
      甲○○答：看過一、二次，約四、五年前看過。
      辯護人問：什麼情形之下看過丙○○？
      甲○○答：他去我家後面鄰居泡茶見過。
      辯護人問：為何你對丙○○有印象？
      甲○○答：因為丙○○長得特別高。
      辯護人問：你是否曾看過丙○○與戊○○起衝突嗎？
      甲○○答：有，但我不知道他們起衝突的內容為何。
      辯護人問：他們是互相爭吵？
      甲○○答：對。
      辯護人問：事後你是否有了解丙○○與戊○○發生爭吵？
      甲○○答：沒有了解。
      審判長問：你看見丙○○與戊○○發生爭吵、口角，地點
 　　　　　     為何？
      甲○○答：興南街那邊。
      審判長問：你剛才說你不認識丙○○？
      甲○○答：對，我只看過一、二次。
      審判長問：在哪裡看過？
      甲○○答：也是一樣在泡茶那邊。
      審判長問：是戊○○來你家泡茶還是在哪裡泡茶？
      甲○○答：我們那邊有一年紀較大的，都是到他那邊泡茶
   　　　　　   。
      審判長問：你是否有聽到丙○○和戊○○吵架的內容？
      甲○○答：沒有，他們是在空地停車場那邊，他們在吵什
      　　　　　麼我不知道。
      審判長問：離你住處多遠？
      甲○○答：差不多從法庭到中廊那邊。
      審判長問：你怎麼知道那個是丙○○？
      甲○○答：因為他的特徵很好認，看起來比較高，而且我
  　　　　　    在那邊看過一、二次。
      【依上開證人之證述，被告戊○○曾辯稱因丙○○委託伊
      賣金子之事，二人對賣金飾之價格有爭執，並曾發生口角
      ，致使丙○○懷恨在心之事實為真實。】
    (九)綜上所述，證人丙○○於第一次警詢時並無供稱被告有加
      入該犯行，嗣於第三次警詢時卻翻供前詞，如前所述，據
      其理由稱因不知道「清欽」、「水雞」二人真實姓名及住
      處，所以才會在第一次警詢時說是萬凱琳及陳智榮二人是
      該案的共犯。然，事實上，證人丙○○於原審及本院審理
      時均自承，被告戊○○係其國小同學，再則，被告戊○○
      及證人丙○○均自陳二人曾因委託買賣金飾，而因重量及
      價格起衝突，可知，證人丙○○於第三次之警詢翻供改稱
      被告戊○○涉案之情係出有因，另證人丁○○綜觀其證詞
      ，無非係呼應證人丙○○所言，故其前後異詞亦可理解。
      末查，證人即被害人之一辛○○於原審證稱無法確認被告
      係當時作案的歹徒，又證人即被害人甲○○於本院審理時
      亦稱不知道被告戊○○是否涉案，而被告戊○○於原審及
      本院審理中亦堅決否認有共同參與本案強盜之事，依罪疑
      有利被告原則，且又無其他積極證據可資證明，本件依前
      述之證據，就起訴意旨所指被告戊○○犯行之待證事實，
      非不得為其他較有利被告之推斷，是本諸罪疑唯輕之法則
      ，自難謂公訴人就該事證已提出適合於被告犯罪事實認定
      之事證。況刑事訴訟法上所謂認定犯罪事實之證據，係指
      足以認定被告確有犯罪行為之積極證據而言，該項證據自
      須適合於被告犯罪事實之認定，始得採為斷罪資料；而認
      定不利於被告之事實，須依積極證據，苟積極證據不足為
      不利於被告事實之認定時，即應為有利於被告之認定，更
      不必有何有利之證據。至刑事訴訟上證明之資料，無論其
      為直接證據或間接證據，均須達於通常一般之人均不致於
      有所懷疑，而得確信其為真實之程度，始得據為有罪之認
      定，若其關於被告是否犯罪之證明未能達此程度，而有合
      理性懷疑之存在，致使無從形成有罪之確信，根據「罪證
      有疑，利於被告」之證據法則，即不得遽為不利被告之認
      定；亦不得徒憑主觀上之推想，將一般經驗上有利被告之
      其他合理情況逕予排除。本案依現存證據，實難認在客觀
      上已達於通常一般人均不致於有所懷疑，而得確信被告確
      達犯罪之程度。
六、綜上所述，本件並無證據足以證明被告戊○○有參與本件強
    盜之犯行，自難僅憑公訴人之指訴即遽予對被告為論罪之依
    據，因此被告戊○○辯稱無上開共同強盜之犯行等語，尚堪
    採信，此外，復查無其他積極證據足認被告有公訴人所指之
    犯行，應認為不能證明被告戊○○犯罪。原審疏未詳查，遽
    認被告戊○○有前揭犯行，並加以論罪科刑，容有未洽。被
    告上訴意旨否認犯罪，指摘原判決採證不當，為有理由，自
    應由本院將原判決撤銷，改諭知被告戊○○無罪之判決。
七、據上論斷應依刑事訴訟法第三百六十九條第一項前段、第三
    百六十四條、第三百零一條第一項判決如主文。
本案經檢察官李傳來到庭執行職務。
中　　華　　民　　國　　96　　年　  9　   月    19　  日
                  刑事第五庭　審判長法　官  楊明章
                                    法　官  戴勝利
                                    法　官  顏基典
以上正本證明與原本無異。
檢察官如不服本判決應於收受本判決後十日內向本院提出上訴書
，其未敘述上訴理由者並得於提起上訴後十日內向本院補提理由
書。
　　　　　　　　　　　　　　　　　　書記官  呂嘉文
中　　華　　民　　國　　96　　年　　9 　　月　　19　　日
【附表】：
┌──┬────┬────┬────┬─────────┬─────────┐
│編號│共犯    │犯罪時間│犯罪地點│證據              │所犯法條          │
├──┼────┼────┼────┼─────────┼─────────┤
│一  │丙○○  │91年8月 │台南市美│共同被告丙○○、陳│槍砲彈藥刀械管制條│
│    │丁○○  │19日夜間│南街八號│界宏第三次警詢、前│例第十一條第四項未│
│    │戊○○  │3時許   │        │案審理中之自白。  │經許可持有具有殺傷│
│    │「水蛙」│        │        │被害人庚○○、曾騰│力之改造手槍罪、第│
│    │        │        │        │毅、壬○○、乙○○│十二條第四項未經許│
│    │        │        │        │、辛○○警詢中之指│可持有子彈罪。    │
│    │        │        │        │述。              │刑法第三百三十條第│
│    │        │        │        │扣案作案工具改造手│一項加重強盜罪（犯│
│    │        │        │        │槍一把、番刀、開山│強盜罪，而有刑法第│
│    │        │        │        │刀各一把、頭套四個│三百二十一條第一項│
│    │        │        │        │、手套五雙。      │第一款、第三款、第│
│    │        │        │        │                  │四款之情形）。    │
├──┼────┼────┼────┼─────────┼─────────┤
│二  │丙○○  │91年8月 │臺南市平│共同被告丙○○、陳│槍砲彈藥刀械管制條│
│    │丁○○  │21日夜間│豐路四三│界宏第三次警詢、前│例第十一條第四項未│
│    │戊○○  │3時45分 │０號「天│案審理中之自白。  │經許可持有具有殺傷│
│    │「水蛙」│許      │天樂餐廳│被害人癸○○、李月│力之改造手槍罪、第│
│    │        │        │」      │里、寅○○、子○○│十二條第四項未經許│
│    │        │        │        │妹、辰○○、卯○○│可持有子彈罪。    │
│    │        │        │        │、巳○○、吳山吉警│刑法第三百三十條第│
│    │        │        │        │詢中之指述。      │一項加重強盜罪（犯│
│    │        │        │        │扣案作案工具改造手│強盜罪，而有刑法第│
│    │        │        │        │槍二把、子彈十一顆│三百二十一條第一項│
│    │        │        │        │、番刀、開山刀各一│第三款、第四款之情│
│    │        │        │        │把。              │形）。            │
└──┴────┴────┴────┴─────────┴─────────┘
